【裁判字號】    99,交聲,321
【裁判日期】    991122
【裁判案由】    違反道路交通管理處罰條例聲明異議
【裁判全文】
臺灣基隆地方法院交通事件裁定         99年度交聲字第321號
移送機關即
原處分機關  交通部公路總局臺北區監理所基隆監理站
異  議  人
即受處分人  莊錦堂
上列異議人即受處分人因違反道路交通管理處罰條例案件，對於
交通部公路總局臺北區監理所基隆監理站於民國99年10月14日所
為之處分（原處分案號：基監字第裁42-C00000000號），聲明異
議，本院裁定如下：
    主  文
原處分撤銷。
莊錦堂不罰。
    理  由
一、移送及原處分意旨略以：異議人即受處分人莊錦堂（下稱異
    議人）駕駛車牌號碼2M-797號營業一般小客車，於民國99年
    9 月30日16時40分許，行經臺北縣萬里鄉○○路7-11便利商
    店前之路口（金山往萬里方向）時，因有「駕車行經有燈光
    號誌管制之交岔路口闖紅燈」之違規行為，經臺北縣政府警
    察局金山分局野柳派出所執勤警員攔停，並依違反道路交通
    管理處罰條例第53條第1 項規定，以所屬機關北縣警交大字
    第C00000000 號舉發違反道路交通管理事件通知單當場舉發
    。異議人於應到案日期（99年10月15日）前之99年10月1 日
    提出申訴，經臺北縣政府警察局金山分局函覆表示異議人之
    違規行為屬實，惟異議人到案仍表不服，移送機關即原處分
    機關（下稱移送機關）遂於99年10月14日，依道路交通管理
    處罰條例第53條第1 項、第63條第1 項第3 款之規定，裁處
    異議人罰鍰新臺幣（下同）2700元，並記違規點數3 點，依
    法應無不合等語。
二、異議意旨略以：伊駕駛車牌號碼2M-797號營業小客車行經上
    開路口，當時燈號係由綠燈轉黃燈，斯時係下班時段，伊怕
    暫停將導致後車追撞，故伊持續行駛在黃燈時段通過路口，
    隨後遭數百公尺外之警察開闖紅燈之罰單，因車上裝有行車
    紀錄器，伊於返家後查看行車紀錄器結果，確認警察舉發之
    內容與事實不符，伊曾提出申訴，金山分局以伊寄送之光碟
    毀損致無法辨識為由，仍維持原舉發內容。伊對原處分深表
    不服，故提出行車紀錄器紀錄之內容為證，請求撤銷原處分
    等語。
三、按汽車駕駛人，行經有燈光號誌管制之交岔路口闖紅燈者，
    處1800元以上5400元以下罰鍰，並記違規點數3 點，道路交
    通管理處罰條例第53條第1 項、第63條第1 項第3 款定有明
    文。次按法院受理交通事件，準用刑事訴訟法之規定，此為
    道路交通管理處罰條例第89條前段所明定。而犯罪事實應依
    證據認定之，無證據不得認定犯罪事實；不能證明被告犯罪
    者，法院應諭知無罪之判決，刑事訴訟法第154 條第2 項、
    第301 第1 項亦有明文規定。是以，法院審理行為人違反道
    路交通管理處罰條例事件，如就原處分機關所認定之行為人
    違規事實，認為尚乏積極證據，或仍有合理懷疑，而無法確
    信行為人確有該當於道路交通管理處罰條例各該處罰條文之
    構成要件事實時，即應依「罪疑惟輕原則」，作有利於異議
    人之認定。
四、經查：
  (一)異議人於99年9 月30日16時40分許，駕駛車牌號碼2M-797號
    營業小客車，行經臺北縣萬里鄉○○路7-11便利商店前之路
    口（金山往萬里方向）時，經臺北縣政府警察局金山分局野
    柳派出所執勤警員攔停，以異議人有「駕車行經有燈光號誌
    管制之交岔路口闖紅燈」之違規行為，填製所屬機關北縣警
    交大字第C00000000 號舉發違反道路交通管理事件通知單當
    場舉發；異議人於應到案日期（99年10月15日）前之99年10
    月1 日提出申訴，經臺北縣政府警察局金山分局函覆表示異
    議人寄送之光碟毀損、其違規行為屬實，移送機關遂於99年
    10月14日以基監字第裁42-C00000000號違反道路交通管理事
    件裁決書，裁處異議人罰鍰2700元，並記違規點數3 點；該
    裁決書於同日送達異議人，經異議人具狀聲明異議等情，有
    舉發違反道路交通管理事件通知單影本、臺北縣政府警察局
    金山分局99年10月8 日北縣警金交裁字第0990020467號函文
    、違反道路交通管理事件裁決書正本及送達證書影本在卷可
    稽。
  (二)本院就異議人於聲明異議狀檢附之光碟勘驗結果：光碟內所
    附行車紀錄器之影音檔共14分59秒，(1)播放時間6 分55秒時
    ，透過擋風玻璃，可看到前方有二個交通號誌，燈號均為綠
    燈，對向車道之路旁有7-11便利商店；(2)播放時間6 分59秒
    時，沿異議人行向之前方，可看到第一個號誌下方有停止線
    ，第二個號誌下方無停止線，停止線之前方有兩排枕木紋行
    人穿越道線（順序依序為第一個號誌、停止線、第一排枕木
    紋行人穿越道線、第二排枕木紋行人穿越道線、第二個號誌
    ），前述燈號仍為綠燈；(3)播放時間7 分0 秒時，前述燈號
    均轉為黃燈，異議人之前方仍可看見前述二個號誌、停止線
    及兩排枕木紋行人穿越道線；(4)播放時間7 分2 秒時，前述
    燈號仍為黃燈，異議人之前方可看見第二排枕木紋行人穿越
    道線及第二個號誌，已無法看見第一個號誌、停止線及第一
    排枕木紋行人穿越道線；(5)播放時間7 分3 秒時，號誌呈現
    全黑（即黃燈結束、尚未顯示紅燈之瞬間），異議人之前方
    可看見第二個號誌，車頭左右側可見第二排枕木紋行人穿越
    道線（中央大部分均遭車頭遮住），足以顯示異議人正在通
    過第二排枕木紋行人穿越道線；(6)播放時間7 分4 秒時，異
    議人之前方已無法看見第二個號誌；(7)播放時間7 分5 秒至
    7 分12秒，異議人之車輛持續行駛，此段期間未見任何交通
    號誌；(8)播放時間7 分16秒時，前方有警員以指揮棒要求異
    議人靠邊停車；(9)播放時間7 分17秒至7 分27秒時，異議人
    之車輛緩慢向右方路肩處移動，停妥後有拉手剎車之聲音；
    (10)播放時間7 分34秒至11分9 秒，異議人下車與警員爭執，
    警員對異議人開單告發等情，有本院勘驗筆錄及由光碟列印
    之照片附卷可參（本院卷第9 至18頁）。本院就前述畫面再
    詳細觀察結果，紅燈亮起之剎那，鏡頭中僅攝得第二個號誌
    ，完全看不到第二排枕木紋行人穿越道線，有照片在卷可憑
    （本院卷第20頁），足以顯示第二排枕木紋行人穿越道線應
    係在其車身正下方或正後方。基上可知，異議人駕駛汽車行
    經上開交岔路口，係在黃燈時超越停止線進入路口，且在轉
    為紅燈之際，其車身已通過路口進入銜接之路段。
  (三)按圓形黃燈用以警告車輛駕駛人及行人，表示紅色燈號即將
    顯示，屆時將失去通行路權，而車輛面對圓形紅燈表示禁止
    通行，不得超越停止線或進入路口，道路交通標誌標線號誌
    設置規則第206 條第4 款、第5 款第1 目分別定有明文。故
    道路交通管理處罰條例第53條第1 項所定「行經有燈光號誌
    管制之交岔路口闖紅燈」，應係指在交岔路口面對紅燈號誌
    時超越停止線進入路口之情形。依上開行車紀錄器所紀錄之
    內容，異議人係於顯示黃燈號誌之際超越停止線進入路口，
    且在通過路口已進入銜接之路段時，號誌方轉為紅燈，則異
    議人顯然並無面對紅燈號誌時超越停止線進入路口之闖紅燈
    行為，其所辯顯屬有據。
五、綜上所述，原處分機關依據道路交通管理處罰條例第53條第
    1 項、第63條第1 項第3 款之規定予以裁罰及記違規點數，
    顯於法未合。異議人以其並無闖紅燈為由聲明異議，為有理
    由，應由本院將原處分撤銷，改諭知異議人不罰，以資適法
    。
據上論斷，應依道路交通管理處罰條例第87條第2 項、道路交通
事件處理辦法第19條前段，裁定如主文。
中    華    民    國    99    年    11    月    22    日
                  交通法庭法  官  張婷妮
以上正本證明與原本無異。
對於本件裁定如有不服，應於收受送達後5日內，向本院提出抗
告書狀，敘述抗告之理由，抗告於臺灣高等法院。
中    華    民    國    99    年    11    月    22    日
                          書記官  連懿婷

司法院資訊處製作；財團法人民間司法改革基金會備份。
